臺灣板橋地方法院民事判決　　　　　　　93年度家訴字第81號
原　　　告　丙○○
訴訟代理人　龔維智律師
複　代理人　甲○○
被　　　告　丁○○
訴訟代理人　乙○○
右當事人間請求確認遺囑真偽事件，於九十三年十二月二十九日
經言詞辯論終結，本院判決如左：
    主      文
確認董以君於民國九十一年四月十二日及同年四月十九日所立如
附件所示之遺囑為真正。
訴訟費用由被告負擔。
    事      實
甲、原告方面：
一、聲明：如主文所示。
二、陳述：
（一）原告丙○○原為訴外人董以君之二舅，董以君生前曾於民
      國九十一年四月十二日及四月十九日分別書立信函致大舅
      黃茂雄、三舅黃瑞雄及原告，表示願將其名下財產中之宜
      蘭土地部分由大舅、二舅、三舅及阿姨黃珠（現已改名清
      水可椰子）四人均分，其餘臺北縣中和市房地變賣後之價
      金、銀行定存、活儲、股票、基金等剩餘財產全部贈與原
      告。
（二）董以君嗣於九十一年七月十一日死亡，經本院以九十一年
      度繼字第九八八號民事裁定，選任被告為遺產管理人，並
      以九十二年度家催字第四二號民事裁定准對被繼承人董以
      君之債權人及受遺贈人為公示催告在案。原告依前開裁定
      向被告聲明接受遺贈，詎被告以（９３）律字第○○六號
      律師函回覆略謂：「本律師就董君九十一年四月十二日及
      十九日所書遺囑與本律師向其生前就業場所匯豐銀行所調
      閱文書比對結果，仍有疑慮，是臺端等聲明接受遺贈乙節
      ，本律師礙難接受，若臺端等仍欲主張權利，請循訴訟途
      徑解決。」
（三）系爭信函確為被繼承人董以君親筆所寫並親自簽名，且該
      遺贈信函正本係檢察官相驗時發現，被告為確認被繼承人
      董以君遺留之信函及記載遺產分配事宜係董以君本人所書
      寫，業已去函董以君生前就業場所香港商香港上海匯豐銀
      行股份有限公司（下稱匯豐銀行）及投保之三商美邦人壽
      保險股份有限公司（下稱美邦人壽保險公司），並取得董
      以君在職期間親自書寫之履歷表正本、離職證明書、適用
      期滿自我評估表等文件及保險要保書，本件被繼承人董以
      君之遺贈信函正本及生前書寫之筆跡資料現均為被告保存
      ，惟被告以無法確認信函之真正為由而拒絕交付遺贈物，
      原告自有提起本訴，確認董以君於九十一年四月十二日及
      同年四月十九日所立之遺贈信函為真正之必要。
三、證據：提出董以君九十一年四月十二日及四月十九日書立之
    信函影本二紙、本院九十一年度繼字第九八八號民事裁定、
    九十二年度家催字第四二號民事裁定影本各乙份、被告九十
    三年五月十七日書立之（９３）律字第○○六號律師函影本
    一份及董以君生前任職於匯豐銀行之履歷表、離職證明書、
    試用期滿自我評估表、美邦人壽保險公司新防癌終身健康保
    險要保書影本各乙份為證，並聲請中央警察大學刑事系林文
    貴教授鑑定被繼承人董以君之遺囑信函內之簽名為真正。
乙、被告方面：
一、聲明：同意原告之請求。
二、陳述：
（一）對於原告起訴狀主張系爭贈與信函確為被繼承人董以君親
      筆所寫並親自簽名暨該信函內容均不爭執，該信函確為董
      以君之筆跡無誤。
（二）對於中央警察大學刑事系林文貴教授九十三年十一月二十
      二日董以君筆跡鑑定書無意見。
三、證據：聲請中央警察大學刑事系林文貴教授鑑定被繼承人董
    以君之遺囑信函內之簽名為真正。
    理      由
一、按確認法律關係之訴，非原告有即受確認判決之法律上利益
    者，不得提起之；確認證書真偽或為法律關係基礎事實存否
    之訴，亦同。民事訴訟法第二百四十七條第一項定有明文。
    所謂即受確認判決之法律上利益，係指因法律關係之存否不
    明確，原告主觀認為其法律上地位有不安之危險存在，而此
    項危險得以對於被告之確認判決除去者。次按依民事訴訟法
    第二百四十七條規定提起確認證書真偽之訴，須證書之真偽
    ，即證書是否由作成名義人作成有不明確之情，始得提起（
    最高法院九十年度台上字第四六號判決參照）。本件原告先
    前曾向被繼承人董以君之遺產管理人即被告請求依遺囑接受
    遺贈，惟被告於九十三年五月十七日以（九三）律字第○○
    六號律師函覆略謂：本律師就董君九十一年四月十二日及十
    九日所書遺囑與本律師向其生前就業場所匯豐銀行所調閱文
    書比對結果，仍有疑慮，是臺端等聲明接受遺贈乙節，本律
    師礙難接受，若臺端等仍欲主張權利，請循訴訟途徑解決等
    語，此有被告書立該信函附卷可稽，被告既否認遺囑之真正
    ，顯見原告就系爭遺囑之真偽即有主觀之不明確，足致原告
    之法律上受遺贈人地位有受侵害之危險，並得以確認系爭遺
    囑真正除去此種不安之狀態，揆諸前揭說明，原告自有即受
    本件確認判決之法律上利益，合先敘明。
二、次按當事人主張之事實，經他造於準備書狀內或言詞辯論時
    或在受命法官、受託法官前自認者，無庸舉證，民事訴訟法
    第二百七十九條第一項定有明文。當事人於訴訟上所為之自
    認，於辯論主義所行之範圍內有拘束法院之效力，法院自應
    認當事人自認之事實為真，以之為裁判之基礎。
三、原告主張其為被繼承人董以君之二舅，而董以君生前曾於九
    十一年四月十二日及十九日分別書立信函致大舅黃茂雄、三
    舅黃瑞雄及原告，表示願將其名下財產，宜蘭土地部分由黃
    茂雄、黃瑞雄、原告及黃珠（即清水可椰子）四人均分，其
    餘剩餘財產則全部贈與原告；董君嗣於九十一年七月十一日
    死亡，經本院以九十一年度繼字第九八八號民事裁定，選任
    被告為遺產管理人，並以九十二年度家催字第四二號民事裁
    定准對被繼承人董以君之債權人及受遺贈人為公示催告，原
    告則依前開裁定向被告聲明接受遺贈，而為被告所拒等情，
    業據其提出董以君九十一年四月十二日及四月十九日書立之
    信函影本二紙、本院九十一年度繼字第九八八號民事裁定、
    九十二年度家催字第四二號民事裁定影本各乙份、被告九十
    三年五月十七日書立之（９３）律字第○○六號律師函影本
    一份及董以君生前任職於匯豐銀行之履歷表、離職證明書、
    試用期滿自我評估表、美邦人壽保險公司新防癌終身健康保
    險要保書影本各乙份為證，並為被告於言詞辯論期日就原告
    主張之事實為自認，揆諸前開法條說明，堪信原告主張為真
    實。
四、又本件經兩造合意指定由中央警察大學刑事系林文貴教授就
    被繼承人董以君生前於匯豐銀行在職期間書寫之履歷表、適
    用期滿自我評估表及美邦人壽保險公司保險要保書原本各乙
    份與遺囑上之「董以君」之筆跡是否相符進行鑑定，該鑑定
    人鑑定後，認系爭贈與信函字跡與董君任職匯豐銀行期間書
    寫筆跡均具備相同之書寫特徵，經初步及精密鑑定結果，得
    知系爭贈與信函為董以君之筆跡，此有該鑑定人九十三年十
    一月二十二日函文暨鑑定書各乙份在卷可稽，兩造復均陳明
    接受前開鑑定結果。準此，經上開科學鑑定結果既確認該贈
    與信函確為被繼承人董以君之筆跡，自堪認原告主張被繼承
    人董以君以前開贈與信函為遺贈之意思表示等情，要屬真實
    ，堪以採信。
五、綜上所述，原告主張前開贈與信函既為被繼承人董以君所書
    立，應為可採。從而，原告訴請確認系爭贈與信函為真正，
    為有理由，應予准許。
六、據上論結，本件原告之訴為有理由，爰依民事訴訟法第七十
    八條，判決如主文。
中　　華　　民　　國　　94　　年　　1 　　月　　12　　日
                          臺灣板橋地方法院家事法庭
                              法　官　郭光興
右為正本係照原本作成
如對本判決上訴，須於判決送達後二十日內向本院提出上訴狀
中　　華　　民　　國　　94　　年　　1 　　月　　14　　日
                              書記官　翁子婷
